【裁判字號】    99,審交訴,50
【裁判日期】    990813
【裁判案由】    肇事遺棄罪等
【裁判全文】
臺灣桃園地方法院刑事判決            99年度審交訴字第50號
公  訴  人  臺灣桃園地方法院檢察署檢察官
被      告  乙○○
選任辯護人  何豐行律師
            陳鄭權律師
上列被告因肇事遺棄罪等案件，經檢察官提起公訴（98年度偵字
第28975 號），被告於本院準備程序進行中，就被訴事實為有罪
之陳述，經本院告知簡式審判程序意旨，並聽取當事人及辯護人
之意見後，本院裁定依簡式審判程序審理，判決如下：
    主  文
乙○○過失致人於死，處有期徒刑陸月，如易科罰金，以新臺幣
壹仟元折算壹日；又駕駛動力交通工具肇事，致人死亡而逃逸，
處有期徒刑陸月，如易科罰金，以新臺幣壹仟元折算壹日。應執
行有期徒刑拾月，如易科罰金，以新臺幣壹仟元折算壹日。緩刑
伍年，並應於緩刑期內向被害人家屬給付新臺幣壹佰萬元整，給
付方式為：於九十九年十二月三十一日給付新臺幣拾萬元，餘款
新臺幣九十萬元，自九十九年八月二十日起，於每月二十日給付
新臺幣一萬元，至全部清償完畢之日止，如有一期不履行，視為
全部到期。
    事實及理由
一、乙○○於民國98年12月16日凌晨5 時30分許，騎乘車牌號碼
    EVE-555 號輕型機車，沿桃園縣中壢市○○路往中美路方向
    行駛，行經桃園縣中壢市○○路31號前，本應注意車前狀況
    ，隨時採取必要之安全措施，而依當時天候雨、夜間有照明
    、柏油路面濕潤無障礙物、視距良好等情，復無不能注意之
    情事，竟疏未注意及此，貿然前駛，致撞及適徒步穿越元化
    路之陶君，陶君因而受有顱骨骨裂、硬腦膜下出血、蜘蛛膜
    下腔出血等傷害，經送醫救治，延至98年12月19日凌晨4 時
    仍因腦底挫傷腦室內出血併中樞神經性休克不治死亡。詎乙
    ○○明知駕駛動力交通工具肇事致人死傷後，應停留現場處
    理傷者就醫事宜及接受員警調查，竟未對陶君採取任何必要
    之救護措施，復未報警處理，或留在現場處理車禍相關事宜
    ，另基於肇事逃逸之犯意，僅給予陶君新臺幣（下同）500
    元，並留下虛偽之姓名、聯絡電話及車牌號碼，旋駕車逃離
    現場。嗣經警調閱監視錄影器後，循線查訪，始悉上情。
二、證據名稱：
  (一)被告乙○○於本院審理時之自白。
  (二)證人梁張玉珍、被害人配偶陶連貴珍、被害人家屬甲○○、
    陶柏佑分別於警詢及檢察官偵訊時之證詞。
  (三)桃園縣政府警察局中壢分局中壢派出所各類案件查訪表、桃
    園縣政府警察局中壢分局指認犯罪嫌疑人紀錄表、道路交通
    事故現場圖、道路交通事故調查報告表(一)、(二)、車籍查詢－
    基本資料詳細畫面、案發當時被告所戴安全帽照片、專案監
    視器調閱紀錄、現場示意圖、被告所書虛偽姓名、聯絡電話
    及車牌號碼資料之紙條。
  (四)長庚醫療財團法人林口長庚紀念醫院診斷證明書、相驗筆錄
    、解剖筆錄、臺灣桃園地方法院檢察署相驗屍體證明書、檢
    驗報告書、相驗及複驗照片、法務部法醫研究所99年2 月3
    日法醫理字第0980006967號函暨所檢發法醫研究所（98）醫
    剖字第0981104066號解剖報告書及（98）醫鑑字第09811041
    63號鑑定報告書。
三、按刑法第41條原規定：「前項（即易科罰金之折算標準）規
    定於數罪併罰，其應執行之刑未逾6 月者，亦適用之。」該
    規定於98年1 月21日修正為：「第1 項至第3 項規定於數罪
    併罰，其應執行之刑未逾6 個月者，亦適用之。」並移列於
    同條第8 項，其關於數罪併罰，數宣告刑均得易科罰金，而
    定應執行之刑逾6 個月者，排除適用同條第1 項得易科罰金
    之規定部分，業經98年6 月19日大法官會議第662 號解釋宣
    告自該解釋公布日起失其效力。嗣刑法第41條已於98年12月
    30日修正公布並施行，同條第8 項修正為「第1 項至第4 項
    及第7 項之規定，於數罪併罰之數罪均得易科罰金或易服社
    會勞動，其應執行之刑逾6 月者，亦適用之。」，是為前述
    大法官會議字第662 號解釋之明文化，無庸比較新舊法，而
    應直接適用之。本件被告所犯各罪宣告刑均得易科罰金，雖
    經本院合併定應執行刑超過有期徒刑6 月，依前述說明，自
    應就本件應執行之刑諭知易科罰金之折算標準。
四、查被告前因故意犯罪受有期徒刑以上刑之宣告，執行完畢後
    ，5 年以內未曾因故意犯罪受有期徒刑以上刑之宣告，有臺
    灣高等法院被告前案紀錄表存卷可參，經此司法偵審程序後
    ，當知所警惕而無再犯之虞，且與被害人家屬達成和解，有
    本院99年7 月28日準備程序筆錄1 份在卷足憑，本院認其所
    受宣告刑，以暫不執行為適當，爰併諭知緩刑5 年，並應向
    被害人家屬賠償新臺幣（下同）1,000,000 元整，給付方式
    為：其中100,000 元於99年12月31日給付；餘款900,000 元
    ，自99年8 月20日起，於每月20日給付10,000元，至全部清
    償完畢之日止，如有一期不履行，視為全部到期。
五、應適用之法條：刑事訴訟法第273 條之1 第1 項、第299 條
    第1 項前段、第310 條之2 、第454 條第1 項，刑法第276
    條第1 項、第185 條之4 、第51條第5 款、第41條第1 項前
    段、第8 項，第74條第1 項第2 款、第2 項第3 款，刑法施
    行法第1 條之1 第1 項、第2 項前段，判決如主文。
本案經檢察官潘怡華到庭執行職務。
中    華    民    國    99    年    8     月    13    日
                        刑事庭    法  官  劉為丕
以上正本證明與原本無異。
如不服本判決，應於判決送達後10日內向本院提出上訴狀（應附
繕本），其未敘述上訴理由者，應於上訴期間屆滿後20日內補提
理由書狀於本院，上訴於臺灣高等法院。
                                  書記官  吳忻蒨
中    華    民    國    99    年    8     月    13    日
附錄本案論罪科刑依據之法條：
中華民國刑法第276 條第1 項
因過失致人於死者，處2 年以下有期徒刑、拘役或2 千元以下罰
金。
中華民國刑法第185 條之4 ：
駕駛動力交通工具肇事，致人死傷而逃逸者，處6 月以上5 年以
下有期徒刑。

司法院資訊處製作；財團法人民間司法改革基金會備份。
